【裁判字號】    92,易,1045
【裁判日期】    920425
【裁判案由】    詐欺
【裁判全文】
臺灣臺中地方法院刑事判決                        九十二年度易字第一四五號
    公  訴  人  臺灣臺中地方法院檢察署檢察官
    被      告  甲○○原名為.
右列被告因詐欺案件，經檢察官提起公訴（九十一年度偵字第二三五三三號），本院
判決如左：
    主  文
甲○○幫助意圖為自己不法之所有，以詐術使人將本人之物交付，處有期徒刑月，
如易科罰金，以參佰元折算壹日。
    事  實
一、甲○○（原名為梁中裕）素行不佳，前曾於民國（下同）八十九年間觸犯業務侵
    占罪，經本院判處有期徒刑七月，緩刑二年，並於九十年八月十八日確定，現仍
    在緩刑期內，詎仍不知悔改。甲○○可預見某不詳姓名、年籍之成年男子無故蒐
    集他人之存摺、提款卡帳戶使用，將可能藉收購之存摺、提款卡帳戶遂行財產上
    犯罪之目的，竟仍貪圖利益，容認該姓名年籍不詳之成年男子使用其帳戶以遂行
    詐騙他人財物之犯行，而不違背其本意，於民國八十九年十月底十一月間，因缺
    錢花用，見該姓名不詳之成年男子在自由時報刊登廣告收購帳戶資料，竟基於幫
    助該成年男子詐欺取財之不確定故意，以廣告上之電話與該男子聯絡，在台中市
    ○○路與大昌街口附近以新台幣（以下同）四千元代價，出售其所有在台中市逢
    甲郵局局號000000-0號、帳號000000-0號之存摺、提款卡等資料予該成年男子，
    再轉交「溫雪琴」（應係假名）作為詐騙財物，供作指定匯款帳戶之一。嗣乙○
    ○於八十九年十一月二十二日，見該詐欺集團所發來信，詐稱乙○○已經中港幣
    二十五萬元之大獎云云，乙○○不疑有詐，即以通知中獎單上之聯絡電話與「溫
    雪琴」聯絡，「溫雪琴」詐稱要繳稅金，乙○○亦不疑有詐，陷於錯誤，而依「
    溫雪琴」之指示，匯款四萬元至甲○○所提供之上述帳戶內，「溫雪琴」要求乙
    ○○再匯款，乙○○答稱沒有錢，「溫雪琴」即口氣不佳，掛斷電話，乙○○始
    知被騙。
二、案經台中市警察局第六分局報請臺灣臺中地方法院檢察署檢察官偵查起訴。
    理  由
一、訊據被告甲○○對於右述時地以四千元代價出售其所有在台中市逢甲郵局局號00
    0000-0號、帳號000000-0號之存摺、提款卡等資料予該成年男子之事實固坦承不
    諱，然矢口否認有何前揭幫助詐欺之犯行，辯稱：伊不知購買帳戶是要詐財之用
    ，依當時失業中，欠人家錢，不知事情之嚴重性，伊不知購買伊帳戶是要做非法
    用途的，對方購買伊帳戶時，均未跟伊說什麼云云。惟查右揭事實，業據被害人
    乙○○指述歷歷，並有被告甲○○上開金融機關帳戶之資料、資金往來明細表、
    被害人乙○○之匯款單均影本等在卷可稽。而按刑法上之故意，可分為直接故意
    與不確定故意（間接故意），所謂「不確定故意」，係指行為人對於構成犯罪之
    事實，預見其發生而其發生並不違背其本意者，刑法第十三條第二項定有明文。
    查金融帳戶之申請甚為簡易方便，豈有人願意以四千元之代價購買他人之金融帳
    戶使用？如非供作犯罪出入之帳戶或其他不法目的，應無隱匿自己名義帳戶而購
    買他人金融帳戶使用之必要；且邇來，利用報紙刊登廣告詐欺取財之犯罪類型層
    出不窮，該等犯罪，多數均係利用人頭帳戶作為出入帳戶，並經媒體廣為披載，
    被告係成年且智力成熟之人，對此應知之甚詳，竟仍將其前揭存摺、提款卡出售
    給前開不詳姓名之成年男子，該不詳姓名之成年男子果然據之以為犯詐欺取財罪
    之出入帳戶，足見被告有容任前開不詳姓名成年男子利用其帳戶犯詐欺取財罪之
    不確定故意，允無疑義。又被告出售存摺、提款卡給前開不詳姓名成年男子之行
    為，尚非詐欺取財罪構成要件之行為，應僅係幫助行為甚明。是綜據上述，被告
    甲○○空言否認，所辯無非臨訟畏罪飾卸之詞，要無足採，事證已臻明確，被告
    甲○○右述幫助詐欺犯行洵堪認定。
二、查本件真實姓名不詳之「溫雪琴」基於為自己不法所有之犯意，以偽稱被害人中
    獎要求先付稅金之方式為詐術，使被害人乙○○陷於錯誤，而將本人之財物交付
    ，該「溫雪琴」所為，係犯刑法第三百三十九條第一項詐欺取財罪。被告甲○○
    為貪圖小財，將所有之郵局帳戶提供該姓名年籍不詳之成年男子轉交「溫雪琴」
    詐騙財物，顯係基於幫助他人詐欺取財之犯意，且所為將郵局帳戶、提款卡售予
    他人之行為亦屬刑法詐欺取財罪構成要件以外之行為，其既以幫助他人犯罪之意
    思而參與犯罪構成要件以外之行為，核其所為，係犯刑法第三十條第一項前段、
    第三百三十九條第一項之幫助詐欺取財罪。被告甲○○幫助他人犯詐欺取財罪，
    為從犯，應依刑法第三十條第二項之規定減輕其刑。爰審酌被告甲○○犯罪之動
    機、目的、手段、品行不佳，詳如前述，此有台灣台中地方法院檢察署刑案資料
    查註紀錄表一份在卷可按、所生危害及犯罪後猶飾詞狡賴犯行，毫無悔意，且犯
    罪後迄今仍未與被害人乙○○達成民事和解，取得諒解等一切情狀，量處如主文
    所示之刑，並諭知易科罰金之折算標準，以資懲儆。查被告行為後，刑法第四十
    一條業已於九十年一月十日修正公布，同年月十二日生效，修正後刑法第四十一
    條第一項前段規定「犯最重本刑為五年以下有期徒刑以下之刑之罪，而受六個月
    以下有期徒刑或拘役之宣告，因身體、教育、職業、家庭之關係或其他正當理由
    ，執行顯有困難者，得以一元以上三元以下折算一日，易科罰金。」，與修正前
    刑法第四十一條規定「犯最重本刑為三年以下有期徒刑以下之刑之罪，受六個月
    以下有期徒刑或拘役之宣告，因身體、教育、職業、家庭之關係，執行顯有困難
    者，得以一元以上三元以下折算一日，易科罰金。」不同。比較新舊法結果，以
    新法較有利於行為人，故依刑法第二條第一項前段規定，本件自應適用裁判時之
    法律即修正後刑法第四十一條第一項前段之規定，併此敘明。
據上論斷，應依刑事訴訟法第二百九十九條第一項前段、刑法第二條第一項前段、第
三十條第一項前段、第三百三十九條第一項、第三十條第二項、第四十一條第一項前
段（修正後）、罰金罰鍰提高標準條例第一條前段、第二條，判決如主文。
中      華      民      國    九十二    年      四      月    二十五    日
                                        臺灣臺中地方法院刑事第四庭
                                            法  官      洪  俊  誠
右正本證明與原本無異。
如不服本判決，應於判決送達後十日內向本院提出上訴狀，上訴於臺灣高等法院臺中
分院(須附繕本)。
                                            書記官      胡  美  娟
中      華      民      國    九十二    年      四      月    二十五    日
附錄論罪科刑實體法條文：
刑法第三百三十九條 (普通詐欺罪)：
意圖為自己或第三人不法之所有，以詐術使人將本人或第三人之物交付者，處五年以
下有期徒刑、拘役或科或併科一千元以下罰金。
（罰金部份業經提高十倍為一萬元）
以前項方法得財產上不法之利益或使第三人得之者，亦同。
前二項之未遂犯罰之。


司法院資訊處製作；財團法人民間司法改革基金會備份。
